最高法院刑事判決　　　　　　九十六年度台上字第一七七三號
上　訴　人　甲○○
　　　　　　乙○○
上列上訴人等因強盜案件，不服台灣高等法院中華民國九十六年
一月十二日第二審判決（九十五年度上訴字第二九五五號，起訴
案號：台灣台北地方法院檢察署九十四年度偵字第二○六五五號
），提起上訴，本院判決如下：
    主  文
上訴駁回。
    理  由
按刑事訴訟法第三百七十七條規定，上訴於第三審法院，非以判
決違背法令為理由，不得為之。是提起第三審上訴，應以原判決
違背法令為理由，係屬法定要件。如果上訴理由書狀並未依據卷
內訴訟資料，具體指摘原判決不適用何種法則或如何適用不當，
或所指摘原判決違法情事，顯與法律規定得為第三審上訴理由之
違法情形，不相適合時，均應認其上訴為違背法律上之程式，予
以駁回。本件原判決維持第一審論處上訴人甲○○連續犯結夥三
人以上，攜帶兇器強盜罪，及論處上訴人乙○○犯結夥三人以上
，攜帶兇器強盜罪之科刑判決，駁回乙○○及檢察官在第二審之
上訴，係依憑甲○○之自白，證人即共犯甲○○、楊善凱（均證
稱乙○○有參與原判決事實欄第二項所載之強盜犯行，下稱第一
次強盜案）、證人即被害人王柏榕等人之證供，以及卷附監視錄
影翻拍現場照片等證據資料而為論斷，已敘明其所憑證據及得心
證之理由。而以乙○○否認犯罪所持之辯解，如何為不可採取，
亦依其調查所得證據詳予指駁；並說明（一）甲○○於民國九十
三年九月二十一日所犯持槍在雲林縣北港鎮○○路「金永成」銀
樓強盜財物一案（下稱另案），係甲○○於搭載友人南下奔喪期
間，因臨時缺錢花用，始向另案被告李吉峰提議強盜銀樓財物等
情，此據甲○○於另案供稱：因缺錢才臨時起意搶銀樓等語甚明
，並有台灣嘉義地方法院九十三年度訴字第四三六號刑事判決可
稽。另案既係甲○○臨時起意偶發之事件，即難認與本件有何連
續犯之裁判上一罪關係，本件仍應為實體判決。（二）甲○○雖
辯稱：其於另案警詢時，主動供出本件強盜犯行，請求依自首規
定減輕其刑。惟經調取上開另案卷宗，經查並無甲○○所指自首
之相關事證，警詢筆錄亦無其主動供出本件強盜犯行之記載，此
不惟為其辯護人所不爭執，並經甲○○陳明就自首部分已不再主
張。（三）刑事訴訟法第一百五十九條之二關於傳聞法則例外規
定所指之「具有較可信之特別情況」，乃指陳述係在特別可信為
真實之情況下所為者而言，例如被告以外之人出於自然之發言，
或違反自己利益之陳述等特別情形均屬之；蓋被告以外之人在類
此特別情況下所為之任意性陳述，通常其虛偽之可能性偏低，若
該項陳述為證明犯罪事實存否所必要，依上開規定，自得構成傳
聞法則之例外，而承認其證據能力。甲○○於審判中改稱與伊下
車強盜之人為楊善凱之友人，伊不認識云云，與甲○○於警詢及
偵查中一致指證乙○○參與第一次強盜案之陳述不符，惟其於警
詢時所為之供述，既出於自由意志，復與偵查中證稱之情節吻合
，衡以警詢所為之陳述較諸於審判時受外界之影響為少，在客觀
上最接近於真實，顯然具有較可信之特別情況，又與楊善凱之證
述一致，為證明乙○○共同參與第一次強盜案之犯罪事實存在所
必要，是甲○○審判外之警詢筆錄，自具有證據能力，而得採為
認定乙○○犯罪之佐證等理由綦詳。核其論述與經驗法則、論理
法則及證據法則皆無違背，從形式觀察，原判決並無足以影響判
決結果之違背法令之情形存在。甲○○上訴意旨略稱：本件與上
訴人另案部分，有連續犯裁判上一罪關係，該案業經前述法院判
決確定；且上訴人於另案主動供出涉犯本案，符合自首規定；原
判決認本件係另行起意，又未依自首規定減輕其刑，自有違誤。
乙○○上訴意旨略稱：（一）上訴人自始即否認參與第一次強盜
案，並指稱案發時人在家中，有母親為證。原審就此未傳喚調查
，亦未傳訊被害人王柏榕當面指認並辨識上訴人是否為行搶之人
，有調查未盡之違誤。（二）上訴人於第一審已表明楊善凱警詢
筆錄應無證據能力；對於原判決所採取楊善凱、甲○○於審判外
之警詢陳述作為不利上訴人之證據，並無所謂「明知證據資料係
傳聞證據而表明無意見、不爭執之情形」，原判決逕認該等審判
外之陳述有證據能力，自屬採證違法。（三）原判決所引用論斷
上訴人參與第一次強盜案之楊善凱筆錄，有指係甲○○一人下車
行搶，有指係上訴人與甲○○二人下車行搶，而甲○○之陳述更
與此不同，原審未查證明白，竟謂彼等陳述一致，遽認上訴人參
與犯罪，有理由與所憑證據資料不符之違法等語。惟查：（一）
案內並無乙○○主張其於案發時人在家中，或聲請傳喚其母親為
證，其此部分之上訴顯係未依卷證資料為指摘原判決違背法令，
自非適法之第三審上訴理由；又被害人王柏榕已於第一審經以證
人身分到庭立證陳述，並接受控、辯（乙○○之選任辯護人）雙
方為詰問，有九十五年六月二十九日審判筆錄可按。原判決以事
證已明，於理由內說明無就同一被害事證為無益調查之必要，並
無不合，難謂有應於審判期日調查之證據未予調查之違法。（二
）依原判決所援引楊善凱之筆錄內容（見原判決理由欄貳、一〈
三〉），楊善凱既於警詢及審判中均指證乙○○有參與第一次強
盜案，是其審判中與審判外之陳述並無不符，縱有乙○○上訴意
旨（二）所指之情形，除去其審判外之警詢陳述，仍應為同一事
實之認定，即於判決無影響，而非適法上訴理由。至甲○○於審
判外之警詢陳述，原判決係併依刑事訴訟法第一百五十九條之二
規定，說明其有證據能力之理由。原判決於理由欄壹所指案內相
關審判外之陳述，依同法第一百五十九條之五規定認有證據能力
所為之說明，即屬贅餘，且顯然對於判決結果不生影響。乙○○
此部分之上訴，亦非合法。（三）卷查楊善凱及甲○○就指證乙
○○參與第一次強盜案之基本事實，並無歧異，甚至一致供證係
甲○○與乙○○一起下車強盜犯案。原判決理由欄雖併引楊善凱
所供第一次強盜案係甲○○一人下車行搶，而有微疵，然仍不影
響判決之結果，究與證據上理由矛盾之違法情形有別。其餘上訴
意旨，則係就原判決已說明論駁之事項，徒憑己意重為爭辯。均
與法律規定得為第三審上訴理由之違法情形，不相適合，應認其
等之上訴為違背法律上之程式，均應予駁回。
據上論結，應依刑事訴訟法第三百九十五條前段，判決如主文。
中　　華　　民　　國　九十六　年　　四　　月　　四　　日
                      最高法院刑事第六庭
                          審判長法官  呂　潮　澤
                                法官  吳　昆　仁
                                法官  孫　增　同
                                法官  趙　文　淵
                                法官  吳　　　燦
      本件正本證明與原本無異
                                      書  記  官
中　　華　　民　　國　九十六　年　　四　　月　 十一 　日
                                                z
